臺灣高等法院刑事判決
108年度上易字第2372號
上  訴  人  
即  被  告  黃旭威


選任辯護人  周書甫律師（法扶律師）
上列上訴人即被告因傷害案件，不服臺灣宜蘭地方法院108年度
易字第357號，中華民國108年11月6日第一審判決（起訴案號：
臺灣宜蘭地方檢察署108年度偵字第1257號），提起上訴，本院
判決如下：
    主  文
原判決撤銷。
黃旭威犯傷害罪，處拘役肆拾日，如易科罰金，以新臺幣壹仟元
折算壹日。
    事  實
一、緣黃旭威於民國108年2月3日晚間19時至20時許，與賴炳雄
    同在宜蘭縣○○鄉○○○○路00號之「○○○聯誼社」店內飲酒。黃
    旭威見賴炳雄與綽號「○○」之人發生口角推擠，遂起身與賴
    炳雄發生衝突，竟基於傷害之犯意，徒手毆打賴炳雄頭臉部
    數下，二人並因此相互拉扯推擠倒地，致賴炳雄受有臉部挫
    傷、頸部挫傷與上臂挫傷之傷害。
二、案經賴炳雄訴由宜蘭縣政府警察局三星分局報告臺灣宜蘭地
    方檢察署檢察官偵查起訴。
    理  由
壹、證據能力：
    按被告以外之人於審判外之陳述，雖不符刑事訴訟法第159 
    條之1 至第159 條之4 規定，而經當事人於審判程序同意作
    為證據，法院審酌該言詞陳述或書面陳述作成時之情況，認
    為適當者，亦得為證據；當事人、代理人或辯護人於法院調
    查證據時，知有刑事訴訟法第159 條第1 項不得為證據之情
    形，而未於言詞辯論終結前聲明異議者，視為有前項之同意
    ，刑事訴訟法第159 條之5 第1 、2 項亦有明定。本判決下
    列所引用被告以外之人審判外陳述之供述證據部分，經檢察
    官及被告、辯護人表示同意有證據能力（本院卷第102至104
    頁），經本院審酌各該陳述作成時之情況，核無違法不當情
    事，因而認為適當，均有證據能力。又本件以下引用之其餘
    非供述證據，並無證據證明係公務員違背法定程式取得，復
    經本院合法調查，該等證據自得作為本案裁判之資料。
貳、認定犯罪事實所憑證據及理由：
一、訊據被告黃旭威矢口否認有何毆打告訴人賴炳雄之犯行，辯
    稱：當時告訴人與其老闆「○○」吵架，伊僅是在旁勸架，告
    訴人隔天才驗傷，該傷勢與伊無關云云。經查：
　㈠證人即告訴人指稱：案發時伊與被告同桌喝酒，伊有與老闆
    「○○」發生口角推擠，但沒有打架，被告就突然站起來對伊
    向其臉部揮拳數下，經○○○聯誼社員工制止才停手等語（偵
    字第1257號卷第13、18、40頁背面）。佐以在場之證人即○○
    ○聯誼社服務人員劉秋璉於偵訊、原審證稱：告訴人與「○○
    」發生口角，被告想勸架，但告訴人不理，兩人就相互拉扯
    並倒地等語（偵字第1257號卷第41頁，原審卷第64頁）；證
    人即○○○聯誼社老闆張金章於原審則證稱：伊招呼被告、告
    訴人等人入座以後，就到店外，後來聽到店內有聲音，進到
    店內就看到一群人擠在角落、抱在一起，花盆也被弄破，被
    告的腳不知踢到什麼而流血，後來伊就將他們一群人趕到店
    外，將被告帶到車上睡覺等語（原審卷第89至91頁）。由上
    開證人所述，已可見案發當時，被告確與告訴人發生肢體衝
    突，繼而相互推擠拉扯之情。再觀之告訴人於案發翌日即2
    月4日下午13時31分許即前往警局報案，已明確陳述：被告
    對伊揮拳攻擊，伊臉部、手臂、側腰挫傷、右耳耳鳴等語（
    偵字第1257號卷第13頁），且當天由警察拍攝之照片亦顯示
    告訴人鼻樑、右臉頰、頸部、上臂、腰際等處確有受傷（偵
    字第1257號卷第24至25頁）；加以告訴人於2月5日上午8時0
    5分許即前往羅東聖母醫院就診，經診斷結果，受有臉部挫
    傷、頸部挫傷與上臂挫傷等傷害，亦有該院診斷證明書附卷
    足憑（偵字第1257號卷第23頁），益徵告訴人所指於上開時
    地遭被告徒手毆打而受傷之情屬實。
　㈡雖被告辯稱：伊僅是勸架，沒有毆打告訴人云云。然證人即○
    ○○聯誼社人員李秀珍於本院審理時已明確證稱：當時同桌的
    有6個人，包括被告，及卷內照片所示之人（按即告訴人）
    ，客人都叫他「○○○」，不知道為何發生衝突，後來那群人
    就擠在一起，抱在那邊打，被告就是其中一個等語（本院卷
    第217至218頁）；而證人張金章於本院審理時亦證稱：當時
    擠在店內角落的，包括被告跟他的朋友，還有告訴人、告訴
    人的老闆「○○」，他們都倒在地上等語（本院卷第215至216
    頁），由被告與告訴人上開肢體衝突之狀況，被告並非僅是
    上前勸架甚明。被告此節所辯，自非可信。至被告又辯稱，
    告訴人之傷勢與其無關，可能是因酒駕發生車禍所致云云，
    然告訴人固於108年2月4日上午11時25分許駕駛自小客車前
    往宜蘭縣警察局三星分局就本案提告，為警發現酒氣甚濃而
    施以酒精濃度測試，發現其呼氣酒精濃度達0.79mg/l，由檢
    察官聲請簡易判決處刑，經臺灣宜蘭地方法院108年度交簡
    字第166號判決處有期徒刑3月在案，此節有判決列印紙本在
    卷可稽（本院卷第69至71頁），然該案判決已明確認定告訴
    人上開酒後駕駛行為已及時為警查獲尚未發生車禍事故（本
    院卷第71頁），可見被告所辯告訴人傷勢係因酒駕車禍所致
    ，無非憑空臆測之詞，無足採信。
　㈢雖被告執羅東聖母醫院109年4月2日回函，主張告訴人之傷勢
    乃非毆打造成云云，然該院回函係稱：「該病患（按指告訴
    人）為鈍傷、挫傷及擦傷，是否由徒手或其他器物所造成，
    無法給予肯定」等語（本院卷第137頁），並不能據此逕予
    排除該等傷勢是被告徒手毆擊告訴人，繼而與告訴人推擠、
    拉扯所致之可能性。況與他人發生推擠拉扯時，客觀上確有
    因肢體接觸及所施用力道導致對方受傷之高度可能，而依上
    開函文所示，本案告訴人傷勢型態為鈍傷、挫傷及擦傷，核
    與一般實務上所見毆打、推擠、拉扯所可能造成之傷勢相符
    ，由上開函文，實無從排除告訴人之指述之可信度。況被告
    為智識正常之成年人，主觀上對於所謂勸架，不同於出手毆
    擊繼而推擠拉扯，以及該等舉動可能造成告訴人身體傷害之
    狀況，亦無不知之理，卻仍與告訴人為前開肢體衝突行為，
    其具傷害故意，自堪認定。
　㈣至證人陳季群雖證稱，被告在○○○聯誼社店外，仍有對告訴人
    出拳毆擊，然證人李秀珍於本院審理時已證稱：當時老闆張
    金章聽到在吵架，就要他們都出去，到外面後告訴人等4、5
    個人還有抱在一起，到外面再打一次，伊不知道這些人的名
    字，被告則因為腳受傷沒有到店外去等語（本院卷第218至2
    20頁）。而證人張金章亦證稱：告訴人等人鬧事，伊要他們
    出去外面，被告當時腳受傷，伊就幫被告包紮，帶被告到車
    上休息（原審卷第90至91頁，本院卷第213、215頁）。佐以
    被告於108年2月5日下午13時01分許前往羅東聖母醫院驗傷
    結果，受有腳趾開放性傷口之傷勢（偵字第1257號卷第22頁
    ），可見證人陳季群上開證言，尚不足以認定被告於○○○聯
    誼社店內毆打告訴人繼而推擠拉扯後，有步出店外毆打告訴
    人之犯行。
二、綜上，雖陳季群之證詞，不足為不利於被告之認定，然被告
    在○○○聯誼社店內毆打告訴人進而對告訴人推擠、拉扯，致
    告訴人受有上開傷害之犯行，有上開所述積極證據足憑，事
    證已臻明確，堪予認定，應依法論科。
參、論罪：
一、新舊法比較：
　　被告行為後，刑法第277條規定業於108年5月29日修正公布
    ，並自同年5月31日生效。修正前刑法第277條第1項規定：
    「傷害人之身體或健康者，處3年以下有期徒刑，拘役或1千
    元以下罰金」，修正後則規定：「傷害人之身體或健康者，
    處5年以下有期徒刑、拘役或新臺幣50萬元以下罰金」。經
    比較新舊法結果，修正後刑法第277條第1項並無較有利於被
    告之情形，依刑法第2條第1項前段規定，自應適用被告行為
    時即修正前刑法第277條第1項規定論處。
二、核被告所為，係犯修正前刑法第277條第1項之傷害罪。
肆、撤銷原判決之理由：
一、原審以被告犯罪事證明確，而予論罪科刑，固非無見。然原
    判決理由中一方面採認證人張金章所述有關被告在店內腳受
    傷流血、伊為被告包紮之證言，另方面又認證人陳季群所述
    看到被告在店外打告訴人之說法為可採，理由說明容有矛盾
    。被告上訴矢口否認傷害犯行，固非有據，業經本院指駁如
    前述；惟原判決既有前開可議之處，自屬無可維持，應由本
    院予以撤銷改判。
二、本院量刑理由之說明：
    爰審酌被告與告訴人酒後發生衝突，未能理性解決，竟率爾
    施加毆打，肇致告訴人受傷等犯罪動機、目的、手段、告訴
    人所受傷勢程度，考量被告犯後未與告訴人達成和解或賠償
    損害之態度，與其尚無前科之素行，暨其智識程度、家庭生
    活經濟狀況等一切情狀，予以量處拘役40日，如易科罰金，
    以新臺幣1,000元折算1日。
據上論斷，應依刑事訴訟法第369條第1項前段、第364條、第299
條第1項前段，判決如主文。
本案經檢察官劉惟宗提起公訴，被告上訴，經檢察官洪威華到庭
執行職務。
中　　華　　民　　國　　109 　年　　6 　　月　　30　　日
                  刑事第二十二庭審判長法　官  洪于智
                                      法　官  陳銘壎
                                      法　官  汪怡君
以上正本證明與原本無異。
不得上訴。
                                      書記官  賴怡孜　
中　　華　　民　　國　　109 　年　　6 　　月　　30　　日
附錄：本案論罪科刑法條全文
修正前刑法第277條第1項
（普通傷害罪）
傷害人之身體或健康者，處3年以下有期徒刑、拘役或1千元以下
罰金。